【裁判字號】    99,交聲,997
【裁判日期】    991231
【裁判案由】    交管條例聲異
【裁判全文】
臺灣板橋地方法院交通事件裁定         99年度交聲字第997號
原處分機關  交通部公路總局臺北區監理所蘆洲監理站
異  議  人
即受處分人  陳王素貞
上列異議人即受處分人因違反道路交通管理處罰條例案件，不服
原處分機關於中華民國94年4 月12日所為之裁決處分（裁決書案
號：北監蘆字第裁46-CG0000000號）、99年4 月22日所為之裁決
處分（裁決書案號：北監蘆字第裁46-A02XC1033號），聲明異議
，本院裁定如下：
    主  文
異議均駁回。
    理  由
一、聲明異議意旨略以：異議人即受處分人陳王素貞所有之車牌
    號碼CPG-687 號重型機車，於民國93年11月29日上午6 時55
    分許，行經臺北縣三芝鄉（現已改制為新北市三芝區；以下
    仍沿用改制前之地名）臺二線省道「淺水灣山莊」前（往石
    門方向）時，因超速行駛（於上開最高速限為時速60公里之
    道路上，以時速77公里之車速行駛，超過最高速限17公里）
    ，經測速照相儀器拍攝違規照片後，由臺北縣政府警察局交
    通隊（已改制為新北市政府警察局交通隊）警員逕行製單舉
    發；惟異議人並未居住於戶籍地址，致未接獲該舉發機關所
    寄發之北縣警交字第CG0000000 號舉發違反道路交通管理事
    件通知單，及原處分機關94年4 月12日北監蘆字第裁46-CG0
    000000號裁決書，因而逾期繳款，致遭原處分機關易處吊銷
    駕駛執照，並逕行註銷；嗣異議人於99年4 月6 日上午8 時
    9 分許，騎乘車牌號碼LK3-728 號重型機車，行經臺北市○
    ○○路○ 段與忠誠路1 段路口處時，再經臺北市政府警察局
    士林分局交通分隊警員攔停後，以異議人駕駛執照業經註銷
    仍駕車為由，當場製單舉發；惟異議人既未收受上開原處分
    機關94年4 月12日北監蘆字第裁46-CG0000000號裁決書，根
    本不知應遵期繳納罰鍰之事，更不知悉駕駛執照已遭易處吊
    銷並逕行註銷，且該裁決處分之內容係一次對異議人作成4
    項行政處分（即逕行裁決、易處吊扣、易處吊銷、逕行註銷
    ），原處分機關未將上開4 個行政處分，以4 個階段將裁決
    書送達異議人，逐一給予異議人陳述意見之機會，致異議人
    喪失救濟權利；又異議人僅因逾期繳款、未遵期繳送駕駛執
    照執行易處吊扣之處分，原處分機關即逕予易處吊銷駕駛執
    照，並逕行註銷，亦有違比例原則，實有不當，該裁決處分
    及原處分機關嗣另以異議人「駕駛執照業經註銷仍駕車」之
    違規事由所為之裁決處分，均應予撤銷，爰依法聲明異議云
    云。
二、原處分機關94年4 月12日北監蘆字第裁46-CG0000000號裁決
    處分部分：
  (一)按受處分人不服道路交通管理處罰條例第8 條主管機關所為
    之處罰者，得於接到裁決書之翌日起20日內，向管轄地方法
    院聲明異議，道路交通管理處罰條例第87條第1 項定有明文
    ；又交通法庭認聲明異議不合法律上之程式或其異議權已經
    喪失者，應以裁定駁回之，道路交通事件處理辦法第17條前
    段亦定有明文。
  (二)經查，異議人即受處分人陳王素貞自91年12月25日起，即設
    籍於臺北縣蘆洲市○○路69號之戶籍地址，有法務部戶役政
    連結作業系統查詢單1 紙在卷可稽，且為異議人所自承，是
    該地址自為異議人應受送達之處所。查本件原處分機關即交
    通部公路總局臺北區監理所蘆洲監理站於94年4 月12日所為
    之裁決處分（裁決書案號：北監蘆字第裁46-CG0000000號）
    ，其裁決書係於94年4 月18日送達於異議人位於臺北縣蘆洲
    市○○路69號住處，此有原處分機關送達證書1 紙在卷可稽
    ；是異議人聲明異議之法定期間，應自94年4 月19日起算，
    而於94年5 月9 日屆滿（末日原為94年5 月8 日，因係例假
    日，故延至94年5 月9 日）；惟異議人竟遲至99年4 月22日
    ，始向原處分機關具狀聲明異議，此有上開聲明異議狀首頁
    所蓋之原處分機關收文章戳1 枚附卷可按，顯見異議人此部
    分聲明異議，已逾法定之異議期間；異議人此部分異議，顯
    非適法，應予駁回。
三、原處分機關99年4 月22日北監蘆字第裁46-A02XC1033號裁決
    處分部分：
  (一)按汽車駕駛人，駕駛執照業經吊銷、註銷仍駕駛機器腳踏車
    者，處新臺幣6,000 元以上12,000元以下罰鍰，並當場禁止
    其駕駛，道路交通管理處罰條例第21條第1 項第4 款定有明
    文。次按行政處分係指行政機關就公法上具體事件所為之決
    定或其他公權力措施而對外直接發生法律效果之單方行政行
    為；書面之行政處分自送達相對人及已知之利害關係人起，
    依送達之內容對其發生效力；行政處分未經撤銷、廢止、或
    未因其他事由而失效者，其效力繼續存在，行政程序法第92
    條第1 項、第110 條第1 項前段、第3 項分別定有明文。
  (二)經查，異議人於99年4 月6 日上午8 時9 分許，騎乘車牌號
    碼LK3-728 號重型機車，行經臺北市○○○路○ 段與忠誠路
    1 段路口處時，經臺北市政府警察局士林分局交通分隊警員
    攔停後，以異議人駕駛執照業經註銷仍駕車為由，當場製單
    舉發等事實，有原舉發機關掌電字第A02XC1033 號舉發違反
    道路交通管理事件通知單1 紙附卷可稽。異議人雖以前詞置
    辯，惟查，異議人前因行車超速之違規案件，經原處分機關
    於94年4 月12日以北監蘆字第裁46-CG0000000號裁決書裁處
    罰鍰1,900 元，異議人逾期未繳納上開罰鍰，亦未遵期繳送
    駕駛執照執行易處吊扣駕駛執照之處分，原處分機關乃依當
    時施行之道路交通管理處罰條例第65條第1 項第3 款規定及
    該裁決書處罰主文第2 項所揭示之內容，於94年5 月28日易
    處吊銷異議人之重型機車駕駛執照，並逕行註銷之，此有原
    處分機關99年6 月4 日北監蘆三字第0992004215號函文1 份
    在卷可按，而原處分機關上開94年4 月12日北監蘆字第裁46
    -CG0000000號裁決書，已因合法送達於異議人而生效，此詳
    前述，是異議人之重型機車駕駛執照既已於94年5 月28日遭
    主管機關吊銷並逕行註銷，其於99年4 月6 日仍騎乘重型機
    車上路之行為，自屬駕駛執照業經吊銷、註銷仍駕駛機器腳
    踏車之違規行為，甚屬明確；異議人上開所辯，自無可採。
  (三)綜上所述，本件異議人於前揭時、地，駕駛執照業經吊銷、
    註銷仍駕駛機器腳踏車之違規事實，事證明確；原處分機關
    以異議人違反道路交通管理處罰條例第21條第1 項第4 款之
    規定，裁處異議人罰鍰6,000 元並扣繳駕駛執照，核無不當
    ；異議人此部分異議為無理由，亦應予駁回。
據上論斷，應依道路交通事件處理辦法第17條前段、第18條，裁
定如主文。
中    華    民    國    99    年    12    月    31    日
                    交通法庭  法  官  劉景宜
以上正本證明與原本無異
如不服本裁定應於送達後5 日內向本院提出抗告狀
                              書記官  謝秀青
中    華    民    國   100    年    1     月    5     日

司法院資訊處製作；財團法人民間司法改革基金會備份。
